臺灣臺南地方法院交通事件裁定　　　　 96年度交聲字第255號
移送機關　　交通部公路總局嘉義區監理所臺南監理站
異議人即　　甲○○
受處分人
上列受處分人因違反道路交通管理處罰條例案件，對於交通部公
路總局嘉義區監理所台南監理站民國96年2月9日所為之裁決處分
（處分案號：嘉監南字第裁74-Z00000000號）聲明異議，本院裁
定如下：
    主  文
異議駁回。
    理  由
一、原處分意旨略以：受處分人即異議人甲○○（下稱異議人）
    所有車牌號碼五Ｓ－八五二０號自小客車，於民國九十五年
    八月十二日十五時三十七分許，行經國道一號高速公路北向
    三二八公里處（即台南縣仁德段）駕駛執照未隨身攜帶並逾
    有效期間仍駕車，嗣經員警開單舉發後，再由原處分機關即
    交通部公路總局嘉義區監理所台南監理站以違規事實明確，
    依照道路交通管理處罰條例（下稱處罰條例）第二十二條第
    一項第七款、第二十五條第三款之規定，裁處異議人罰鍰新
    臺幣（下同）四千二百元，並扣繳駕照等語。
二、本件異議意旨略以：異議人之駕照因警員扣走尚在交涉中，
    另駕照期滿前監理站均未通知換照，豈能令人心服，請撤銷
    原處分等語。
三、按受處分人不服道路交通管理處罰條例第八條所定主管機關
    所為之處罰者，得於接到裁決書之翌日起二十日內，向管轄
    地方法院聲明異議；又交通法庭認聲明異議不合法律上之程
    式，且其不合法律上之程式無從補正者，應以裁定駁回之，
    處罰條例第八十七條第一項、道路交通案件處理辦法第十八
    條分別定有明文。次按，依道路交通管理處罰條例第八十七
    條規定向管轄法院聲明異議之期間，自裁決送達之翌日起算
    ，並得依法扣除在途期間；再處理違反道路交通管理事件，
    有關文書送達之規定，依行政程序法之規定，違反道路交通
    管理事件統一裁罰標準及處理細則第五條亦分別定有明文。
    復按處理違反道路交通管理事件，有關文書送達之程序，依
    行政程序法之規定；送達，於應受送達人之住居所、事務所
    或營業所為之；於應送達處所不獲會晤應受送達人時，得將
    文書付與有辨別事理能力之同居人、受僱人或應送達處所之
    接收郵件人員。應受送達人或其同居人、受僱人、接收郵件
    人員無正當理由拒絕收領文書時，得將文書留置於應送達處
    所，以為送達；又送達不能依前二條規定為之者，得將文書
    寄存送達地之地方自治或警察機關，並作送達通知書兩份，
    一份黏貼於應受送達人住居所、事務所、營業所或其就業處
    所門首，另一份交由鄰居轉交或置於該送達處所信箱或其他
    適當位置，以為送達。【關於寄存送達者，得將文書寄存於
    送達地之郵政機關】。寄存機關自收受寄存文書之日起，應
    保存三個月；違反道路交通管理事件統一裁罰基準及處理細
    則第五條、行政程序法第七十二條第一項前段、第七十三條
    第一項、第三項及第七十四條分別定有明文。再前開所稱「
    住居所」係民法上概念，指當事人依一定事實，足認以久住
    之意思，住於一定之地域者，即為設定其住所於該地；所謂
    「一定事實」，包括戶籍登記、居住情形等，尤以戶籍登記
    資料為主要依據，但不以登記為要件。而戶籍法所為之戶籍
    住址之登記，採形式主義，未登記不發生戶籍法上效力。戶
    籍登記之住址（即戶籍所地址），則為戶籍管轄區內之處所
    ，主要發生選舉、兵役、教育等公法上效力，與住居所為民
    法上法律行為的準據，發生各種民事上的效力，二者規範意
    旨不同。實務上戶籍法上的住址與民法上的住居所，絕大多
    數情形雖為同一處所，但並非當然同一，然不論法院或行政
    機關在調查「住所」時，通常均以戶籍登記的住址為認定標
    準。
四、經查，本件異議人九十五年二月三日遷徒住所於高雄市楠梓
    區○○○路十五巷十七之一號，有個人基本資料查詢結果在
    卷可參。而異議人九十五年八月十二日簽收本件舉發違反道
    路交通管理事件通知單後，迄原處分機關裁決前均未曾陳報
    異於戶籍地址之送達處所。其次，異議人於九十六年二月九
    日，經原處分機關以嘉監南字第裁74-Z00000000號違反道路
    交通管理交通事件裁決書，依處罰條例第二十二條第一項第
    七款、第二十五條第三款之規定，以異議人駕駛執照未隨身
    攜帶並逾有效期間仍駕車之違規行為，處罰鍰新臺幣四千二
    百元並扣繳駕照，嗣該裁決書，由郵政機關之郵務人員於九
    十六年二月十四日以寄存送達方式，送達異議人之上開住所
    ，此有原處分機關送達證書在卷足稽，揆諸上開道路交通管
    理事件統一裁罰標準及處理細則第五條、行政程序法第七十
    四條之規定，異議人如對原處分機關是項裁決不服欲提起異
    議，其二十日之合法提出異議期間為自寄存送達裁決書之翌
    日即九十六年二月十五日起至同年三月六日止，又異議人住
    於高雄市楠梓區○○○路十五巷十七之一號，與管轄地方法
    院即本院間之在途期間為六日，有法院訴訟當事人在途期間
    標準第二、三條可參，是異議人至遲應於九十六年三月十二
    日聲明異議，然異議人遲至九十六年三月三十日始具狀向原
    處分機關聲請異議，此有卷附交通事件聲明異議狀上所蓋之
    原處分機關收文章戳足稽，顯已逾越法定二十日聲明異議不
    變期間，其聲明異議不合法律上程式，且無從補正，核諸前
    揭說明，自應將異議人之異議駁回。
五、據上論結，應依道路交通管理處罰條例第八十七條第二項、
    道路交通案件處理辦法第十八條，裁定如主文。
中　　華　　民　　國　　96　　年　　4 　　月　　9 　　日
                  交通法庭法　官　鍾邦久
以上正本證明與原本無異。
如不服本裁定應於送達後5日內向本院提出抗告狀（應附繕本）
。
 　　                     書記官　陳慧玲
中　　華　　民　　國　　96　　年　　4 　　月　　9 　　日
